【裁判字號】    89,易緝,110
【裁判日期】    890505
【裁判案由】    詐欺
【裁判全文】
臺灣板橋地方法院刑事判決                        八十九年度易緝字第一一０號
    公  訴  人  臺灣板橋地方法院檢察署檢察官
    被      告  丙○○
右列被告因詐欺案件，經檢察官提起公訴（八十六年度偵字第九三一九號、八十六年
度偵字第九三二０號），本院判決如左：
    主  文
丙○○無罪。
    理  由
一、公訴意旨略以：被告丙○○於民國（下同）八十二年十月二十五日起，在臺北縣
    中和市○○路○段五六五號七樓，召募告訴人乙○○及甲○○夫婦等會員籌組民
    間互助會，包含會首計有三十一會，詎被告竟意圖為自己不法之所有並基於概括
    犯意，連續於不詳之年月份，在未經徵得其他會員之同意下，即擅自以其他會員
    之名義冒標（惟均僅依口頭告知其他會員得標情形之方式冒標，並未填寫標單）
    ，使不知情之其他會員因不知其情形，而仍繼續對其繳納會款，嗣因會員即告訴
    人甲○○有意投標後，竟接連四次藉口業已提早一日開標為由，令告訴人甲○○
    無法順利投標，嗣於八十四年十一月二十五日，告訴人甲○○得標後，屢向被告
    催討得標款均未獲置理，其後被告更潛逃至哥斯大黎加，告訴人等始知受騙，因
    認被告涉有刑法第三百三十九條第一項之詐欺取財罪嫌云云。
二、按犯罪事實應依證據認定之，無證據不得推定其犯罪事實；又不能證明被告犯罪
    者，應諭知無罪之判決；刑事訴訟法第一百五十四條及第三百零一條第一項分別
    定有明文。
三、訊據被告丙○○堅決否認有詐欺犯行，辯稱：伊當時因經濟週轉不靈，始停止上
    開互助會，惟仍有與會員協商解決，亦無冒名標會之情事等語。經查：公訴人認
    被告涉有冒標會款之詐欺犯行，無非以告訴人等之指訴為據，然告訴人乙○○及
    其妻甲○○當時係因屢次投標均無法得標始推測被告有冒標情形一節，業據彼等
    一致陳明在卷，則本件是否得因告訴人等主觀上之臆測推認被告涉有冒標會款之
    詐欺犯行，已非無疑；且被告自八十二年十月間籌組上開互助會起迄八十四年六
    月間止，均有持續正常處理該會標會事宜等情，業據告訴人乙○○於本院審理時
    到庭陳明在卷，並有互助會員證書影本一份附卷可稽，被告既已持續正常處理互
    助會務達一年八月之久，亦難認其間有何冒標會款之詐偽情事；再被告停止上開
    互助會後，仍積極與其他會員協商處理互助會債務事宜，此有會款結清計算表影
    本五紙附卷足憑，而經本院當庭質諸告訴人乙○○，亦陳稱被告應有與其他會員
    解決停會會款事宜等語，準此以觀，尤難認被告有利用主持互助會標會事務之機
    會詐取會款之情事；況被告嗣後業已與告訴人等達成和解，並先行清償現金新臺
    幣五萬元一節，復據告訴人乙○○及被告一致陳明在卷，並有和解書一份在卷足
    按（參見卷附本院八十九年度聲字第八四七號案卷第四頁），益徵被告並無何等
    冒標詐取會款之情事。綜上所述，被告在主觀上既無不法所有之詐欺意圖，在客
    觀上又無施用詐術致告訴人陷於錯誤而交付財物詐欺犯行，核與刑法第三百三十
    九條詐術罪之構成要件，尚有不合，自無從遽認其涉有該等罪責。此外，復查無
    其他積極證據足資證明被告有何公訴意旨所指之詐欺犯行，揆諸前揭規定，要屬
    不能證明其犯罪，爰為無罪之諭知。
據上論斷，應依刑事訴訟法第三百零一條第一項，判決如主文。
本案經檢察官程秀蘭到庭執行職務
中      華      民      國      八十九      年     五     月     五     日
                                      臺灣板橋地方法院刑事第二庭
                                          法  官  王  屏  夏
右正本證明與原本無異。
如不服本判決應於送達後十日內向本院提出上訴狀。
                                          書記官  楊  璧  華
中      華      民      國      八十九      年     五     月    二十    日


司法院資訊處製作；財團法人民間司法改革基金會備份。
